臺灣新竹地方法院交通裁定　　　　　　　　　　　　　九十三年度交聲字第一八號
　　移送機關即　交通部公路總局新竹區監理所
　　原處分機關
　　異　議　人　甲○○　男　三.
　　即受處分人
右列受處分人因違反道路交通管理處罰條例案件，對於交通部公路總局新竹區監理所
九十二年十二月十二日竹監營字第裁五０─Ｄ一Ａ八七四八四一號所為之違反道路交
通管理事件裁決不服，聲明異議，本院裁定如左：
    主  文
原處分撤銷。
甲○○汽車所有人，未領用牌照行駛汽車，處罰鍰新臺幣仟陸佰元，並禁止其行駛
。
    理  由
一、原處分機關處分意旨略以：異議人係於九十二年十一月一日下午三時許，駕駛未
    經核准領用牌照之兩輪拼裝機車（引擎號碼：２ＷＥ─０５６９９６號、排氣量
    ：１２００ＣＣ），行經桃園縣五Ｐ─一處，為桃園縣警察局大溪分局百吉派出
    所舉發，嗣經原處分機關以違反道路交通管理處罰條例第十二條第一項第二款、
    第二項之規定裁處罰鍰新臺幣（下同）三千六百元，並沒入該車輛等情。
二、本件聲明異議意旨略以：異議人固有於右開時地駕駛其所有未經核准領用牌照之
    ＹＡＭＡＨＡ廠牌Ｖ─ＭＡＸ１２００ＣＣ、引擎號碼：２ＷＥ─０５６９９６
    號、車架號碼：ＪＹＡ２ＷＥＥ０７ＴＡ０５７１５６號重型機車，而為警舉發
    之事實，惟其所有之前揭重型機車並非「拼裝車」，而係整輛車以零件形式進口
    後組裝再據以向財政部臺灣省北區國稅局桃園縣分局申報核繳貨物稅，故原處分
    機關認異議人所有行駛之前開汽車（重型機車）係「拼裝車」，而據以裁處異議
    人罰鍰新臺幣三千六百元，並沒入該車輛，乃有違誤，為此爰聲明異議等語。
三、經查，前開ＹＡＭＡＨＡ廠牌Ｖ─ＭＡＸ１２００ＣＣ、引擎號碼：２ＷＥ─０
    ５６９９６號、車架號碼：ＪＹＡ２ＷＥＥ０７ＴＡ０５７１５６號之重型機車
    ，確係異議人之前手案外人陳大文在日本國整車購入，旋經拆解以原車零件整批
    進口後，再組合還原之「組裝車」，且組裝完成後，再以「成車」據以向財政部
    臺灣省北區國稅局桃園縣分局申報核繳貨物稅汽車車身完稅，嗣經異議人向案外
    人陳大文買受，然未經核准領用牌照，異議人即於前揭時、地騎乘行駛該未經核
    准領用牌證之汽車（重型機車）為警取締逕行舉發等情，業據異議人以聲明異議
    狀陳述明確，並有桃園縣警察局桃警局交字第Ｄ一Ａ八七四八四一號舉發違反道
    路交通管理事件通知單、陳大文聲明書、
    桃園縣分局八十八年十月二十八日Ａ字第０００４４１號貨物稅完稅照、進口報
    單等影本在卷足稽，原處分機關添具之意見書亦不否認該汽車（重型機車）確係
    自行拆卸以零件名目進口後，再予以組裝完成等情。據此，異議人辯稱前開汽車
    （重型機車）係在日本國整車購入，嗣經拆解以原車零件整批進口後，再組合還
    原之「組裝車」一節，應堪採信。
四、第按，「拼裝車輛」未經核准領用牌證行駛者，依道路交通管理處罰條例第十二
    條第一項第二款、第二項之規定，除對汽車所有人處以罰鍰，並禁止汽車所有人
    行駛外，同時並沒入該「拼裝車輛」；而該條例同條項第一款就單純之「汽車未
    領用牌照行駛者」，則僅對汽車所有人處以罰鍰，並禁止汽車所有人行駛，惟該
    「汽車」則無併予沒入之規定。揆諸立法目的及比較二者間之區別，無非係基於
    保障大眾交通安全之目的，而依「比例原則」為不同之立法處置。蓋汽車製造廠
    商量產之各型「汽車」，無論就機電、引擎、動力傳輸、車身結構等各部系統均
    經縝密精心之設計，再以系統整合之方式，詳為計算、測試、調校各系統於組合
    成車中之調諧性及合適度，使各部系統經組裝成車之後，能發揮原設計之最佳性
    能，並使各部系統之運轉功率及輸力負苛之許容性或耐受度等，彼此間緊密配合
    ，相互調諧為用，而無倚輕倚重之失衡現像，自足以確保使用上無安全性之虞。
    然若未經汽車製造廠以嚴謹程序設計、檢測及製造之車輛，安全性則顯然堪慮；
    又任意改裝非屬原廠設計規範或容許替換之零件，亦可能因更動破壞「整車」既
    有設計之系統調諧性及合適度，同有危及行車安全之虞，故此類之「拼裝車輛」
    自非可與原廠汽車「車輛本身」之安全性相提併論。因此，一般原廠製造生產之
    汽車「車輛本身」並無安全性之虞，縱未領有牌照，且違反禁止行駛之規定繼續
    行駛，該「車輛本身」亦不致於有危及大眾交通安全之虞，故違反該條例第十二
    條第一項第一款之規定者，即無併予沒入該「汽車」之必要；然「拼裝車輛」之
    「車輛本身」即有安全性之虞，則違反該條例第十二條第一項第二款之規定者，
    即有併予沒入該「拼裝車輛」之必要，因此該條例同條第二項即規定違反該條例
    同條第一項第二款者，應併予沒入該「拼裝車輛」。再者，原汽車製造廠製造量
    產之汽車，本即係以原車零件組裝而成，故將原汽車製造廠製造量產之車輛整車
    拆解後，再以原車之零件重行組裝，既不涉高深之造車工藝或技術，亦毋庸輔以
    精密儀器，只須熟於車輛組裝之技術即可。因之，將原廠「汽車」整車拆解零件
    後再重新組裝之車輛即仍屬原廠「汽車」，故拆解零件後重新組裝之「汽車」與
    原廠「汽車」之「車輛本身」性能均完全相同，均無行駛上安全性之虞。揆諸前
    開說明，道路交通管理處罰條例第十二條第一項第二款所謂之「拼裝車輛」應係
    指類如非汽車製造廠製造之車輛、任意改裝非屬原廠設計規範或容許替換零件之
    車輛等「拼湊組裝車輛」，而不包括汽車製造廠製造之原廠汽車拆解零件後重新
    組裝之原廠「組裝汽車」甚明。原處分機關援引交通部八十四年十一月八日交路
    （八四）字第０四二六九０號函示略謂經海關進口之項目為「零組件」而非「完
    整車」，且係自行組裝，應為「拼裝車」云云，乃與本院之見解有異，自不足以
    拘束本院。
五、查異議人所有之前開汽車（重型機車），既係日本國ＹＡＭＡＨＡ原廠製造量產
    之車輛，嗣以零件名義進口後重新組裝成車，即仍屬原廠汽車，自難謂係「拼裝
    車輛」。從而，異議人係行駛未領用牌照之汽車（重型機車），而非行駛未經核
    准領用牌照之「拼裝車輛」，原處分機關未詳查細酌，遽認異議人係行駛未經核
    准領用牌照之「拼裝車輛」，逕依道路交通管理處罰條例第十二條第一項第二款
    、第二項之規定裁處異議人罰鍰新臺幣三千六百元，並沒入該車輛，乃顯有違誤
    。異議意旨執此指摘原處分不當，為有理由，自應由本院將原處分撤銷，改依同
    條例第十二條第一項第一款裁處，爰審酌異議人違規之各項情節，酌予量處如主
    文所示之罰鍰，並禁止其行駛。
據上論斷，應依道路交通案件處理辦法第二十條前段，道路交通管理處罰條例第十二
條第一項第一款，裁定如主文。
中　　　華　　　民　　　國　　九十三　　年　　　八　　　月　　三十一　　日
                              臺灣新竹地方法院交通法庭
                                    法    官  黃美盈
如不服本裁定，應於裁定送達後五日內向本院提出抗告狀。
右正本證明與原本無異。
                                    書 記 官  吳尚文
中　　　華　　　民　　　國　　九十三　　年　　　八　　　月　　三十一　　日
